---
title: "Questão Extra - Lista 7"
author: "Augusto Cesar Ribeiro Nunes"
date: "28 de maio de 2016"
output: html_document
---

```{r preludio echo=F, warning=F}
require(daewr)
require(gmodels)
require(phia)

```


# Introdução

Este trabalho contém uma reprodução em linguagem R dos seguintes exemplos estudados em sala de aula:

* Exemplo 5.5 (Milliken e Johnson, Exemplo 19.1).
* Exemplo 6.2 (Lawson, Tabela 3.3).
* Exemplo 6.3 (Lawson, Tabela 3.7).
* Exemplo 6.7 (Estimação de Contrastes com SAS).
* Exemplo 6.8 (Fatorial não balanceado).


# Exemplo 5.5 (Milliken e Johnson, Exemplo 19.1/19.2)

O Exemplo em questão trata do estudo de variedades de trigo e avalia o dano provocado nas plantações logo antes da floração. Foram selecionadas aleatoriamente quatro variedades de trigo de uma população. 

A __Estrutura de Delineamento__ escolhida foi uma casualização completa com quatro repetições (lotes) por variedades - o lote é a unidade experimental. Em razão de condições climáticas, alguns dos lotes foram destruídos, inundados por fortes chuvas. Um dia antes da floração, o experimentador selecionou aleatoriamente 20 plantas de cada lote e avaliou o dano provocado pelos insetos a cada uma das plantas utilizando uma escala de 0 a 10, onde 0 indica nenhum dano e 10 indica dano severo. Portanto, a resposta medida em cada lote é a média das avaliações das 20 plantas do lote. Os dados constam na tabela a seguir:

A  | B | C | D 
------------- | -------------| ------------- | -------------
3.90 | 3.60 | 4.15| 3.35
4.05 | 4.20 | 4.60 | 3.80
4.25 | 4.05 | 4.15 | .
.    | 3.85 | 4.40 | .

O modelo escolhido pelo experimentador para analisar os dados foi o Modelo de Efeitos Aleatórios com um fator. O pacote [lme4](https://cran.r-project.org/web/packages/lme4/lme4.pdf) do R oferece, entre outras opções, a possibilidade de ajustar um modelo de efeitos aleatórios a partir da especificação correta da fórmula.

```{r ex5.5}
A <- c(3.90,4.05,4.25,NA)
B <- c(3.60,4.20,4.05,3.85)
C <- c(4.15,4.60,4.15,4.40)
D <- c(3.35,3.80,NA, NA)
dados <- data.frame(A,B,C,D)


```

# Exemplo 6.2 (Lawson, Tabela 3.3).

Este experimento consiste em queimar uma determinada quantidade de combustível e medir a quantidade de gás CO liberado na combustão. A unidade experimental é a porção de combustível padrão necessária para uma realização do experimento, e a resposta é a concentração de emissões de monóxido de carbono (CO) em gramas/m$^3$ determinada para aquela realização. O Fator A é a quantidade de etanol adicionada a uma unidade experimental ou porção do combustível padrão, e o Fator B é a proporção combustível-ar usada durante a queima do combustível.

A = Adição de Etanol  | B = proporção ar-combustível | C = Emissão de CO 
------------- | -------------| ------------- 
0.1 | 14 | 66, 62
0.1 | 15 | 72, 67
0.1 | 16 | 68, 66
0.2 | 14 | 78, 81
0.2 | 15 | 80, 81
0.2 | 16 | 66, 69
0.3 | 14 | 90, 94
0.3 | 15 | 75, 78
0.3 | 16 | 60, 58

```{r ex6.2}
data(COdata)
```



# Exemplo 6.3 (Lawson, Tabela 3.7)



```{r ex6.3}
data(virus)
mod1 <- aov( CO ~ Eth * Ratio, data = COdata )
summary(mod1)

# Example 5 p. 66
model.tables( mod1, type = "means", se = T )

# Example 6 p. 66
c1 <- c(-1/2, 0, 1/2)
c2 <- c(.5, -1, .5)
cm <- cbind( c1, c2 )

# Example 7 p. 67
mod2 <- aov( CO ~ Eth * Ratio, contrasts = list( Eth = cm, Ratio = cm ), data = COdata)
library(gmodels)
c <- rbind('Ethanol 0.3 vs 0.1' = c(0,1,0,0,0,0,0,0,0), 'Ratio 16 vs 14' = c(0,0,0,1,0,0,0,0,0) )
estimable(mod2,c)

# Example 8 p. 67 figure 3.5
with(COdata, (interaction.plot(Eth, Ratio, CO, type = "b", pch = c(18,24,22), leg.bty = "o",
    main = "Interaction Plot of Ethanol and air/fuel ratio", xlab = "Ethanol",ylab = "CO emissions")))

# Example 9 p. 68 Figure 3.6
Ethanol <- COdata$Eth
with(COdata, (interaction.plot(Ratio, Ethanol, CO, type = "b",pch = c(18,24,22), leg.bty = "o",
    main="Interaction Plot of Ethanol and air/fuel ratio", xlab = "Ratio", ylab = "CO emissions")))

# Example 10 p. 71
library(daewr)
rmin <- 2 # smallest number of replicates
rmax <- 8 # largest number of replicates
sigma <- .32
alpha <- .05
Delta <- 1
nlev <- 16
nreps <- c(rmin:rmax)
power <- Fpower1(alpha, nlev, nreps, Delta, sigma)
options(digits = 5)
power

# Example 11 p. 71 - 72 ##
library(daewr)
rmin <- 2 # smallest number of replicates
rmax <- 4 # largest number of replicates
alpha <- .05
sigma <- .32
Delta <- 1.0
nlev <- c(4,4)
nreps <- c(rmin:rmax)
result <- Fpower2(alpha, nlev, nreps, Delta, sigma)
options(digits = 5)
result

# Example 12 p. 73
COdatam <- COdata
COdatam[18, 3] <- NA

# Example 13 p. 74
library(car)
mod2 <- lm( CO ~ Eth*Ratio, data = COdatam, contrasts = list( Eth = contr.sum, Ratio = contr.sum ))
Anova( mod2, type="III" )

# Example 14 p. 75
p <- data.frame( expand.grid( Eth = c(.1, .2, .3), Ratio = c(14,15,16) ) )
p[] <- lapply(p, factor)
p <- cbind( yhat = predict( mod2, p), p)
with(p, tapply(yhat, Ratio, mean) )

# Example 15 p. 75
library(lsmeans)
lsmeans(mod2,~ Eth)

# Example 16 p. 75
lsmeans(mod2,~Ratio)

# Example 17 p. 76
library(daewr)
data(COdata)
Cellmeans <- tapply( COdata$CO, list(COdata$Eth, COdata$Ratio), mean )
dim(Cellmeans) <- NULL
Eth <- factor(rep(c(.1, .2, .3), 3))
Ratio <- factor(rep(c(14,15,16), each=3))
cells <- data.frame( Eth, Ratio, Cellmeans )
modnr <- lm(Cellmeans ~ Eth*Ratio, data=cells )
anova(modnr)

# Example 18 p. 77
Ethc <- as.ordered(cells$Eth)
Ratioc <- as.ordered(cells$Ratio)

# Example 19 p. 77
EthLin<-contr.poly(Ethc)[Ethc,".L"]
RatioLin <-contr.poly(Ratioc)[Ratioc,".L"]
mbo <-lm(Cellmeans~Ethc + Ratioc + EthLin:RatioLin, data=cells)
anova(mbo)

# Example 20 p. 78
Pred <-predict(mbo, newdata=data.frame(Ethc, Ratioc, EthLin, RatioLin))
pred.means <- aggregate(Pred, by=list(Ethc = Ethc, Ratioc = Ratioc), "mean")
Ethanol <- pred.means$Ethc
interaction.plot(pred.means$Ratioc, Ethanol, pred.means$x, type="b", pch = c(18,24,22), leg.bty ="o",
                 xlab = "Ratio", ylab = "predicted CO emissions")
```

